【裁判字號】    95,訴,623
【裁判日期】    950606
【裁判案由】    違反毒品危害防制條例
【裁判全文】
臺灣臺南地方法院刑事判決               95年度訴字第623號
公  訴  人  臺灣臺南地方法院檢察署檢察官
被      告  甲○○
上列被告因違反毒品危害防制條例案件，經檢察官提起公訴（九
十五年度毒偵字第九五０號），被告於準備程序期日就被訴事實
為有罪之陳述，本院合議庭裁定由受命法官獨任進行簡式審判程
序，判決如下：
    主  文
甲○○連續施用第一級毒品，處有期徒刑拾月。
    事  實
一、甲○○曾於民國九十二年間，因違反毒品危害防制條例之施
    用毒品案件，經本院以九十二年度毒聲字第一三七八號裁定
    送觀察、勒戒後，因認有繼續施用毒品傾向，再由本院以九
    十二年度毒聲字第二０二三號裁定令入戒治處所施以強制戒
    治，而於九十三年十一月二十日交付保護管束期滿，並經臺
    灣臺南地方法院檢察署檢察官於九十四年一月四日，以九十
    三年度戒毒偵字第三０七號為不起訴處分確定。詎甲○○仍
    未戒除毒癮，於前揭交付保護管束期滿強制戒治執行完畢釋
    放後五年內，復基於施用第一級毒品海洛因之概括犯意，自
    九十五年一月下旬某日起，至同年三月二十日二十時許止，
    在臺南縣新市鄉大洲村四三之二號住處內，以將第一級毒品
    海洛因摻水置入注射針筒採皮下注射方式，連續施用第一級
    毒品海洛因多次。嗣於九十五年三月二十一日十四時十分許
    ，經警持本院搜索票前往上址執行搜索，警方在徵得甲○○
    同意而於同日十六時七分許採集其尿液送驗後，因發現有鴉
    片類（可待因、嗎啡）陽性反應，而查獲上情。
二、案經臺南市警察局移送臺灣臺南地方法院檢察署檢察官偵查
    起訴。
    理  由
一、本件係經被告甲○○於本院當庭表示認罪，而以簡式審判程
    序加以審理，此有本院九十五年五月二十三日準備程序筆錄
    及同日審判筆錄各一份附卷足憑，則依據刑事訴訟法第二百
    七十三條之二、同法第一百五十九條第二項之規定，本件不
    適用傳聞法則有關限制證據能力之相關規定，合先敘明。
二、上揭事實業據被告甲○○於本院審理時坦承不諱，並當庭為
    認罪之表示（見本院卷九十五年五月二十三日審判筆錄），
    而被告經警採集之尿液檢體送驗結果，亦呈現鴉片類（可待
    因、嗎啡）陽性反應，此有長榮大學毒物研究中心於九十五
    年三月二十八日出具之確認報告及臺南市警察局刑警大隊偵
    辦涉嫌毒品危害防制條例案年籍對照表及尿液編號各一紙在
    卷可稽（見警卷第十二至十三頁）。本院並參諸海洛因經注
    射入人體後，約百分之八十於二十四小時內自尿中排出，一
    般而言，尿液中能否驗出嗎啡陽性反應與其投與量、投與途
    徑、採尿時間、個人體質及檢驗方法之靈敏度有關，國外曾
    有文獻報導注射六毫克之海洛因鹽酸鹽，其代謝物嗎啡之平
    均可檢出時限約為二十六小時；又目前常用的尿液安非他命
    或嗎啡篩檢方式包括酵素免疫分析法、薄層色層分析法和放
    射免疫分析法，在文獻報告中，確實有藥品或食物因交叉反
    應，可在尿液測試中產生偽陽性之安非他命或嗎啡反應，惟
    利用精密之儀器分析，將可排除偽陽性之可能，而得到正確
    答案，因此篩檢結果必須進一步確認。在目前最常用之確認
    方法為氣相層析質譜儀，此因乃在良好的操作條件下，以氣
    相層析質譜儀作藥物及其代謝產物定性及定量分析，幾乎不
    會有偽陽性反應產生，此有行政院衛生署藥物食品檢驗局八
    十一年九月八日（八一）藥檢壹字第八一一四八八五號函及
    行政院國軍退除役官兵輔導委員會臺北榮民總醫院八十三年
    四月七日（八三）北總內字第０三０五九號函分別述明斯旨
    可考。而被告尿液既經警於九十五年三月二十一日十六時七
    分許採集，並送往長榮大學毒物研究中心採酵素免疫分析法
    及氣相層析質譜儀法施以鑑驗，結果並呈現鴉片類（可待因
    、嗎啡）陽性反應，已如前述，則依前開函釋說明可以推知
    ，被告上揭自白核與事實相符無訛。又被告前因違反毒品危
    害防制條例之施用毒品案件，經本院以九十二年度毒聲字第
    一三七八號裁定送觀察、勒戒後，因認有繼續施用毒品傾向
    ，再由本院以九十二年度毒聲字第二０二三號裁定令入戒治
    處所施以強制戒治，而於九十三年十一月二十日交付保護管
    束期滿，並經臺灣臺南地方法院檢察署檢察官於九十四年一
    月四日，以九十三年度戒毒偵字第三０七號為不起訴處分確
    定乙情，亦有臺灣高等法院被告前案紀錄表及九十三年度戒
    毒偵字第三０七號不起訴處分書各一份附卷足憑。綜上，本
    件事證明確，被告多次施用第一級毒品海洛因之犯行，堪以
    認定，應依法論科。
三、查海洛因屬毒品危害防制條例第二條第二項第一款所規定之
    第一級毒品，故核被告所為，係犯毒品危害防制條例第十條
    第一項之施用第一級毒品罪。被告非法持有第一級毒品海洛
    因之低度行為，已為其進而施用之高度行為所吸收，不另論
    罪。其先後多次施用第一級毒品之犯行，時間緊接，犯罪構
    成要件相同，顯均係基於概括之犯意反覆為之，為連續犯，
    應依刑法第五十六條之規定論以一罪，並依法加重其刑。爰
    審酌被告之犯罪動機、目的、手段及曾因施用毒品案件，經
    觀察、勒戒及強制戒治程序後，仍再犯本件之罪，顯見其毫
    無悔意，戒癮之意志力甚為薄弱，惟念及其施用毒品之犯行
    ，在本質上乃屬戕害身心健康之行為，其尚未有嚴重破壞社
    會秩序或侵害他人權益之情形，且能坦承犯行，犯罪後之態
    度良好等一切情狀，量處如主文所示之刑，以資懲儆。
據上論斷，應依刑事訴訟法第二百七十三條之一第一項、第二百
九十九條第一項前段，毒品危害防制條例第十條第一項，刑法第
十一條前段、第五十六條，判決如主文。
本案經檢察官乙○○到庭執行職務。
中    華    民    國    95    年    6     月     6    日
                  刑事第六庭    法  官  張瑛宗
以上正本證明與原本無異。
如不服本判決，應於判決送達後10日內，向本院提出上訴狀。
                                書記官  方秀貞
中    華    民    國    95    年    6     月     6    日
附錄本案論罪科刑法條
毒品危害防制條例第10條
施用第一級毒品者，處 6 月以上 5 年以下有期徒刑。
施用第二級毒品者，處 3 年以下有期徒刑。


司法院資訊處製作；財團法人民間司法改革基金會備份。
